臺灣高等法院高雄分院刑事判決
111年度交上易字第106號
上  訴  人  臺灣屏東地方檢察署檢察官
被      告  孫文肇


上列上訴人因被告公共危險案件，不服臺灣屏東地方法院111年
度交易字第259號，中華民國111年7月29日第一審判決（起訴案
號：臺灣屏東地方檢察署111年度偵字第5235號），提起上訴，
本院判決如下：
    主  文
原判決關於宣告刑部分撤銷。
孫文肇犯不能安全駕駛動力交通工具罪，累犯，處有期徒刑伍月
，如易科罰金，以新臺幣壹仟元折算壹日。
    理  由
一、刑事訴訟法第348 條規定：（第1 項）上訴得對於判決之一
    部為之。（第2 項）對於判決之一部上訴者，其有關係之部
    分，視為亦已上訴。但有關係之部分為無罪、免訴或不受理
    者，不在此限。（第3 項）上訴得明示僅就判決之刑、沒收
    或保安處分一部為之。由於檢察官已於本院審理程序中言明
    ：本件僅針對量刑部分等語（詳本院卷第110頁）。且參酌
    前開條文之立法理由：「為尊重當事人設定攻防之範圍，並
    減輕上訴審審理之負擔，容許上訴權人僅針對刑、沒收或保
    安處分一部提起上訴，其未表明上訴之認定犯罪事實部分，
    則不在第二審之審判範圍。如為數罪併罰之案件，亦得僅針
    對各罪之刑、沒收、保安處分或對併罰所定之應執行刑、沒
    收、保安處分，提起上訴，其效力不及於原審所認定之各犯
    罪事實，此部分犯罪事實不在上訴審審判範圍」。因此，本
    件上訴範圍只限於原審判決之量刑部分，至於原審判決其他
    部分，則非本院審理範圍。又因檢察官僅針對原審判決量刑
    部分，提起上訴，故本院僅能以原審判決所認定之犯罪事實
    為基礎，審查原審量刑所裁量審酌之事項，是否妥適，先予
    說明。
二、原審判決認定之犯罪事實、罪名部分：
　　原審經審理後，認定被告孫文肇於民國111年4月25日上午9
    時許，在屏東縣枋寮鄉某工地飲用酒類後，吐氣所含酒精濃
    度已達每公升0.25毫克以上之程度，竟基於酒後駕駛動力交
    通工具之犯意，於同日13時許，騎乘車牌號碼000-000號普
    通重型機車上路。嗣於同日13時15分許（起訴書未記載，應
    予補充），被告騎車行經屏東縣枋寮鄉福東路與三民路路口
    時，因行車不穩為警攔查，被告在有偵查犯罪職權之公務員
    尚未發覺其前揭酒後騎車犯行前，即主動坦認而自首，經警
    於同日13時21分許，對其實施吐氣酒精濃度測試，測得吐氣
    所含酒精濃度為每公升0.38毫克等事實。因而認為被告係犯
    刑法第185條之3第1項第1款之不能安全駕駛動力交通工具罪
    。
三、原審量刑、定執行刑及其所裁量審酌之事項：
　　原審經審理後，㈠就自首部分：認為被告在有偵查犯罪職權
    之公務員尚未發覺其上開酒後騎車犯行前，即主動坦承等情
    ，有員警偵查報告、原審公務電話紀錄在卷可參。被告嗣並
    接受裁判，核與自首之要件相符。考量被告尚能勇於面對司
    法，爰依刑法第62條前段規定減輕其刑。㈡就累犯部分。認
    為公訴意旨雖認被告構成累犯，應依刑法第47條第1項規定
    加重其刑等語。惟僅以屏東地檢署刑案資料查註紀錄表為憑
    ，自難認已就前階段構成累犯之事實及後階段應予加重其刑
    之事項具體指出證明方法，基於法院中立審判之精神，及保
    障被告受公平審判之權利，原審自無從為補充性調查。惟被
    告之前科素行，仍得於刑法第57條第5款所定「犯罪行為人
    之品行」量刑事項予以審酌，以充分評價被告所應負擔之罪
    責。㈢審酌被告明知酒後騎車除危害自身安全外，亦將對其
    他用路人之生命、身體及財產造成高度危險，竟仍置大眾行
    車之公共安全於不顧，於飲酒後吐氣所含酒精濃度已逾法定
    標準值每公升0.25毫克之情形下，仍執意騎車上路，對於道
    路交通安全所生危害非輕。且被告前有不能安全駕駛致交通
    危險、肇事逃逸之案件紀錄（被告前因①不能安全駕駛致交
    通危險案件，經原審以109年度交簡字第1825號判決判處有
    期徒刑5月確定；②肇事逃逸案件，經原審以109年度交訴字
    第158號判決判處有期徒刑6月確定，嗣經原審以110年度聲
    字第277號裁定定應執行有期徒刑10月確定，於111年3月23
    日易服社會勞動執行完畢），足見其欠缺守法意識，實不宜
    寬貸；另考量被告坦承犯行之犯後態度，又本次酒駕幸未肇
    事致人死傷或造成其他財產損害，兼衡其自陳為高中肄業之
    智識程度，現從事務農及做水泥工，每月收入約新臺幣（下
    同）1萬多元，已離婚、有2名子女（其中1名子女已過世，
    另1名子女已成年）之生活經濟狀況等一切情狀，量處有期
    徒刑5月，復諭知如易科罰金以1,000元折算1日之標準，以
    資懲儆。並說明檢察官雖求處有期徒刑7月，然依前述被告
    犯罪情節觀之，上開所處之宣告刑已可收懲戒之效，且與被
    告之罪責相當，檢察官前揭求刑略嫌過重。
四、檢察官上訴意旨略以：檢察官業於起訴書及原審審理中主張
    被告構成累犯之情狀，並檢附刑案資料查註紀錄表為憑，已
    就被告構成累犯為主張，並具體指出證明方法。又刑案資料
    查註紀錄表為公務員職務上製作之紀錄文書，非專為本件個
    案製作，且具有規律性、準確性，其證據能力、證明力應未
    欠缺。另該紀錄表係紀錄被告迄今所涉及刑事案件歷程之公
    文書，內容包含各案偵查、審判結果、所受刑之種類、執行
    方式、執行期間、刑執行完畢時點等資料，足供判斷是否為
    累犯等語。
五、自首部分：　　
　　證人即屏東縣政府警察局枋寮分局建興派出所員警謝世賢於
    本院審理中證陳：本件為我攔查發現；攔下來後我就做例行
    性詢問，問被告有無喝酒，被告說他有喝酒；盤查被告時還
    沒有聞到酒味；被告回答說有的時候，我有聞到酒氣等語（
    詳本院卷第111頁、第112頁）。堪認證人謝世賢警員於攔停
    被告後，於無相當依據可合理懷疑被告酒後騎乘機車之下，
    經由被告主動坦承酒後騎乘機車，而查獲被告。故原審
　　認為被告在有偵查犯罪職權之公務員尚未發覺其酒後騎車犯
    行前，即主動坦承犯行，而願接受裁判，核與自首之要件相
    符，遂依刑法第62條前段規定，減輕其刑，尚無違誤。
六、關於累犯部分：
　　被告前因不能安全駕駛致交通危險案件，經原審法院以109
    年度交簡字第1825號判決判處有期徒刑5月確定。又因肇事
    逃逸案件，經原審法院以109年度交訴字第158號判決判處有
    期徒刑6月確定。嗣上開2案經原審法院以110年度聲字第277
    號裁定應執行有期徒刑10月確定，其中不能安全駕駛致交通
    危險案件部分，於110年3月3日易科罰金執行完畢；其餘部
    分，則於111年3月23日易服社會勞動執行完畢等情，有臺灣
    高等法院被告前案紀錄表，及檢察官提出之上開判決書、繳
    納罰金通知單、收據、易服社會勞動指揮書、辦理易服社會
    勞動案件結案報告書可參（詳本院卷第47頁以下、第63頁以
    下、第83頁以下）。㈠關於前階段構成累犯之事實部分。因
    檢察官於原審審理中，已以被告此部分前案紀錄為基礎，主
    張被告應構成累犯（詳原審卷第51頁）。且被告於原審審理
    中對此部分之前案紀錄，並不爭執（詳原審卷第49頁）；復
    於本院審理中對於上開前案資料及檢察官提出之資料，並不
    爭執其形式真正性（詳本院卷第93頁）。故被告於前開有期
    徒刑執行完畢後，5年內故意再犯本件有期徒刑以上之本罪
    ，應為累犯。㈡關於後階段累犯應加重其刑之事實部分。因
    檢察官亦以被告之前案紀錄為基礎，於起訴書記載：被告屢
    犯公共危險犯罪，顯見其完全無悔改之意，不僅漠視法律規
    定，且對於用路人之生命、身體安全至為冷血、無感，竟於
    前案判決甫執行完畢未久，即再犯本案，益徵前案判決過輕
    ，對其毫無矯治戒懲之效等語。本院審酌被告於不能安全駕
    駛動力交通工具罪案件在110年間執行完畢之前，已因2次不
    能安全駕駛動力交通工具罪案件，分別於96年、98年間執行
    完畢等情，有上開前案紀錄表可參。被告經由3次不能安全
    駕駛動力交通工具罪案件執行完畢後，理應產生警惕作用而
    提升自我控管能力，避免於酒後再度騎乘機車上路，影響其
    他用路人安全。惟被告仍未記取教訓，於上開案件於110年
    間執行完畢之後，仍於111年間再犯本件不能安全駕駛動力
    交通工具罪，足見其對於刑罰之反應力薄弱，有特別惡性，
    應依刑法第47條第1項規定，加重其刑，並先加而後減。
七、撤銷改判之理由：
　㈠本件被告應構成累犯，且應依累犯規定加重其刑，業如前述
    。原審以檢察官並未就前階段構成累犯之事實及後階段應予
    加重其刑之事項，具體指出證明方法，而未適用累犯規定，
    僅將此部分前案執行完畢之事實，列為量刑審酌事項，尚有
    未洽。檢察官以被告應構成累犯，且應依累犯規定加重其刑
    為由，提起上訴，指摘原判決量刑不當，為有理由，自應由
    本院將原判決關於宣告刑部分撤銷改判。
　⒉爰審酌被告明知酒後騎乘機車除危害自身安全外，亦將對其
    他用路人之生命、身體及財產造成高度危險，竟不顧大眾行
    車之公共安全，於飲酒後吐氣所含酒精濃度已逾法定標準值
    每公升0.25毫克之情形下，仍騎乘機車上路，行為實有可議
    之處。惟念及被告犯後坦承犯行之犯後態度，並參以被告本
    次酒駕幸未肇事致人死傷或造成其他財產損害，及被告吐氣
    所含酒精濃度為每公升0.38毫克，兼衡被告於本院審理中自
    陳：高中肄業，現從事務農及水泥工工作，每月收入約1萬
    多元，已離婚，有2名子女，其中1名小孩已過世，另1名小
    孩已成年等語（詳本院卷第117頁）等一切情狀，認檢察官
    於原審審理中請求量處有期徒刑7月，尚嫌過重，爰量處如
    主文第2項所示之刑，並參酌被告前開犯罪情狀，諭知如主
    文第2項所示易科罰金折算標準。
據上論結，應依刑事訴訟法第369 條第1 項前段、第364 條、第
299 條第1 項前段，判決如主文。
本案經檢察官魏豪勇提起公訴，檢察官曾馨儀提起上訴，檢察官
高碧霞到庭執行職務。
中　　華　　民　　國　　111 　年　　11　　月　　30　　日
                  刑事第三庭    審判長法  官  吳進寶
                                      法  官  徐美麗
                                      法  官  方百正
以上正本證明與原本無異。
不得上訴。
中　　華　　民　　國　　111 　年　　11　　月　　30　　日
                                      書記官  呂姿儀
附錄本判決論罪科刑所依據之法條：
刑法第185條之3
駕駛動力交通工具而有下列情形之一者，處3年以下有期徒刑，
得併科30萬元以下罰金：
一、吐氣所含酒精濃度達每公升零點二五毫克或血液中酒精濃度
    達百分之零點零五以上。
二、有前款以外之其他情事足認服用酒類或其他相類之物，致不
    能安全駕駛。
三、服用毒品、麻醉藥品或其他相類之物，致不能安全駕駛。
因而致人於死者，處3年以上10年以下有期徒刑，得併科2百萬元
以下罰金；致重傷者，處1年以上7年以下有期徒刑，得併科1百
萬元以下罰金。
曾犯本條或陸海空軍刑法第54條之罪，經有罪判決確定或經緩起
訴處分確定，於十年內再犯第1項之罪因而致人於死者，處無期
徒刑或5年以上有期徒刑，得併科3百萬元以下罰金；致重傷者，
處3年以上10年以下有期徒刑，得併科2百萬元以下罰金。